【裁判字號】    97,刑智上易,33
【裁判日期】    971009
【裁判案由】    違反著作權法
【裁判全文】
智慧財產法院刑事判決
                               97年度刑智上易字第00033號
上  訴  人  臺灣高雄地方法院檢察署檢察官
被      告  甲○○
上列上訴人因被告違反著作權法案件，不服臺灣高雄地方法院97
年度審易字第1536號，中華民國97年8 月1 日第一審判決（聲請
簡易處刑案號：臺灣高雄地方法院檢察署97年度偵字第2999、43
02號），提起上訴，本院判決如下：
    主  文
原判決撤銷。
發回臺灣高雄地方法院。
    理  由
一、聲請簡易處刑意旨以：被告甲○○可預見將自己之銀行帳戶
    存摺、金融卡及密碼提供他人使用，恐遭他人利用作為人頭
    帳戶，作為匯款之用，仍基於縱有人以其金融帳戶實施詐欺
    犯罪亦不違背其本意之幫助故意，於民國96年1 月7 日前某
    日，將其於合作金庫商業銀行東高雄分行所申辦之帳號為00
    00000000000 號之存摺、提款卡與密碼，交付某犯罪集團所
    屬之不詳人士使用。而該不詳人士於取得甲○○上開銀行帳
    戶存摺等物後，以該帳戶從事販售盜版光碟匯款之用；且明
    知「KERORO軍曹」及「火影忍者」影片，均係曼迪傳播有限
    公司（下稱曼迪公司）享有著作權之視聽著作；「新上海灘
    」影片係沙鷗國際多媒體股份有限公司（下稱沙鷗公司）享
    有著作權之視聽著作，未經曼迪公司及沙鷗公司之同意或授
    權，不得販賣散布，竟基於明知係侵害著作權之重製物而為
    散布之犯意，先於96年1 月8 日某時許，在不詳地點，利用
    電腦網路設備，使用「ggtt88ttgg」之帳號，在露天拍賣網
    站刊登販售「KERORO軍曹」盜版光碟之廣告，次於96年1 月
    8 日某時許，在不詳地點，利用電腦網路設備，使用「r88
    r66 」之帳號，在雅虎奇摩拍賣網站刊登販售「火影忍者」
    盜版光碟之廣告，再於96年10月21日某時，在不詳地點，利
    用電腦網路設備，使用「i_ia4588」之帳號，在雅虎奇摩拍
    賣網站刊登販售「新上海灘」盜版光碟之廣告，而分別以每
    套直接購買價新臺幣（下同）800 元、1000元及450 元之價
    格，向不特定人散播販賣盜版光碟之資訊，並均以甲○○上
    開銀行帳戶作為顧客匯款之用，嗣分經曼迪公司員工乙○○
    及沙鷗公司員工丙○○上網發現前開販售光碟訊息，分別以
    800 元、1000元及500 元之價格得標，並分別於同年月8 日
    15時28分許、同日15時33分許及96年10月25日15時7 分許，
    依對方指示將價款匯入甲○○上開銀行帳戶內，該不詳人士
    待確認匯款無訛後，遂分別郵寄前開盜版光碟予乙○○及丙○○，乙○○及丙○○於收受光碟後確認確係非法重製之上
    開劇集光碟，曼迪公司及沙鷗公司乃提出告訴而循線查悉上
    情。因認被告涉犯著作權法第91條之1 第3 項、第2 項明知
    係侵害著作財產權之光碟重製物而散布罪之幫助犯。
二、檢察官上訴意旨以：該署檢察官以96年偵字第28868 號、第
    31243 號、第35538 號、第34564 號及96年度偵緝字第3721
    號聲請簡易判決處刑之犯罪事實係針對被告甲○○將共同被
    告李佩砡所申請之中華銀行前鎮分行帳戶（帳號：00000000
    000000號）及台灣銀行高雄分行帳戶（帳號：000000000000
    號）之存摺、金融卡連同密碼交予他人之幫助詐欺犯行；而
    該署檢察官以96年度偵字第27653 號併辦意旨書（97年3 月
    28日併辦）與本件聲請簡易判決處刑書（97年3 月31日聲請
    ）均係針對被告將其自己於合作金庫商業銀行東高雄分行所
    申辦之帳號為0000000000000 號之存摺、提款卡與密碼，交
    付某犯罪集團所屬之不詳人士使用。綜此，上開96年偵字第
    28868 號、第31243 號、第35538 號、第34564 號及96年度
    偵緝字第3721號聲請簡易判決處刑之犯罪事實與96年度偵字
    第27653 號併辦、本件聲請簡易判決處刑之犯罪事實中之帳
    戶不僅非同一人所申設，且被害人亦不相同。況本件被告抗
    辯：對於其所申設合作金庫商業銀行東高雄分行帳戶，係保
    智大隊在96年5 月間通知伊去作筆錄，伊才發現帳戶不見，
    伊原本放在伊機車的置物箱裡，且伊幾乎所有帳戶都變成警
    示帳戶云云，自難認被告有「同時交付」不同帳戶之情事，
    故本件尚非同一違反著作權案件，而有實質一罪之情形。再
    原審法院97年度簡字第306 號（中股）現仍於審理中亦未對
    於原聲請簡易判決處刑及併辦之犯罪事實為審認，是原審逕
    以本件及該署檢察官以96年度偵字第27653 號併辦之犯罪事
    實與該署檢察官以96年偵字第28868 號、第31243 號、第35
    538 號、第34564 號及96年度偵緝字第3721號聲請簡易判決
    處刑之案件係具實質上一罪之關係而為不受理之判決，認事
    用法尚嫌未洽，請將原判決撤銷等語。
三、原審以本件與臺灣高雄地方法院檢察署檢察官以96年偵字第
    28868 號、第31243 號、第35538 號、第34564 號、96年度
    偵緝字第3721號聲請簡易判決處刑（原審法院分案97年度簡
    字第306 號審理）之案件係具實質上一罪關係之同一案件，
    係為重行起訴，而為不受理之判決，固非無見。惟查：
(一)、刑法於95年7 月1 日修正施行，除保留刑法第55條想像競合
    犯規定外，業已廢除連續犯、牽連犯之規定，於95年7 月1
    日以後之犯罪行為，除符合想像競合犯及符合集合犯、接續
    犯等實質上一罪之概念者外，應以一行為一罰。本件原判決
    認臺灣高雄地方法院檢察署96年度他字第1510號偵查卷第12
    3 頁被告甲○○供稱其有交多本帳戶予犯罪集團使用之情云
    云。惟該頁筆錄係記載：以下訊問被告甲○○，問：合作金
    庫商業銀行東高雄分行0000000000000 號帳戶是否為你申請
    ？答：是。問：帳戶去向？答：我先前因提供帳戶給詐騙集
    團使用，已遭法院判決四個月，尚未收到執行通知，我有交
    四本帳戶給詐騙集團。問：（提示帳戶變更印鑑資料）是否
    為你申辦？答：是，當初是為了提領撥殘障補助款項，原始
    的印鑑又遺失，所以我才去變更印鑑，‧‧‧後來保智大隊
    在96年5 月間通知我去做筆錄，我才發現帳戶不見，我原本
    放在我機車置物箱‧‧‧。依該筆錄記載被告之抗辯所稱，
    本件之合作金庫商業銀行東高雄分行0000000000000 號帳戶
    係96年5 月警察通知其去做筆錄才發現帳戶不見云云，與其
    供稱之前交四本帳戶予詐騙集團者顯非同次所交付，原判決
    竟引為係同次交付而謂係屬想像競合犯，已有未洽。
(二)、本件聲請簡易判決處刑書犯罪事實係針對被告將其自己於合
    作金庫商業銀行東高雄分行所申辦之帳號為0000000000000
    號之存摺、提款卡與密碼，交付某犯罪集團所屬之不詳人士
    上網拍賣盜版光碟使用；而臺灣高雄地方法院檢察署檢察官
    以96年偵字第28868 號、第31243 號、第35538 號、第3456
    4 號、96年度偵緝字第3721號聲請簡易判決處刑之犯罪事實
    （即原審法院97年度簡字第306 號）係針對被告甲○○將共
    同被告李佩砡所申請之中華銀行前鎮分行帳戶（帳號：0000
    0000000000號）及台灣銀行高雄分行帳戶（帳號：00000000
    0000號）之存摺、金融卡連同密碼交予不詳人士上網拍賣盜
    版光碟使用，二者為不同之幫助行為，且被查獲時間不同，
    被害人亦不同。原判決並未查證二者之帳戶存摺、金融卡、
    密碼是否被告同時地一次所交付（即一行為所犯），即遽以
    二者犯罪手法相同認係被告同時為之，謂係想像競合犯之裁
    判上一罪關係，而判決不受理，自有未洽。
四、綜上所述，原判決以本件與原審法院97年度簡字第306 號犯
    罪事實為想像競合犯之裁判上一罪關係，而判決不受理，尚
    嫌未洽。檢察官上訴意旨指摘原判決不當，求予撤銷改判，
    為有理由，爰不經言詞辯論，將原判決撤銷，發回原法院更
    為妥適審理。
據上論斷，應依刑事訴訟法第369 條第1 項但書、第372 條，判
決如主文。
中    華    民    國    97    年    10    月    9     日
                    智慧財產法院第二庭
                          審判長法  官  陳  國  成
                                法  官  蔡  惠  如
                                法  官  陳  忠  行
以上正本證明與原本無異。
不得上訴。
中    華    民    國    97    年    10    月    9     日
                                書記官  蔡  錦  輝


司法院資訊處製作；財團法人民間司法改革基金會備份。
